【裁判字號】    92,台上,1960
【裁判日期】    920411
【裁判案由】    違反槍砲彈藥刀械管制條例
【裁判全文】
最高法院刑事判決                              九十二年度台上字第一九六○號
    上  訴  人  甲○○
右上訴人因違反槍砲彈藥刀械管制條例案件，不服臺灣高等法院臺中分院中華民國八
十九年十月十八日第二審判決（八十九年度上訴字第五二二號，起訴案號：臺灣彰化
地方法院檢察署八十八年度偵字第九七四一號），提起上訴，本院判決如左：
    主  文
原判決撤銷，發回臺灣高等法院臺中分院。
    理  由
本件原判決認定上訴人甲○○於民國八十五年七月間受鄭明赫之委託，由鄭某在不詳
地點，將具有殺傷力之奧地利 GLOCK廠製26型口徑九mm半自動制式手槍一支（含彈匣
，槍枝管制編號：0000000000號）及子彈二顆，交予收藏保管，上訴人收受後即將上
開槍、彈藏放其彰化縣大城鄉豐美村平和巷二號住處，而未經許可寄藏之。嗣於八十
八年十月八日二十一時許，其攜帶上開槍彈開車前往彰化縣二林鎮○○路○段一二六
號大富翁保齡球館，於該球館之停車場前，為警臨檢查獲，並自其所駕駛之車牌號碼
ＮＯ｜五四六一號自用小客車駕駛座踏板下，取出上開制式手槍一支（含彈匣）及子
彈二顆等情。因而維持第一審法院依想像競合犯，從一重論處上訴人未經許可寄藏手
槍罪刑（處有期徒刑五年，併科罰金新臺幣六萬元，罰金如易服勞役以新臺幣九百元
即銀元三百元折算一日）之判決，駁回上訴人在第二審之上訴，固非無見。
惟查：（一）審理事實之法院，對於案內與認定事實、適用法律、罪名成立與否或於
公平正義之維護或對被告之利益有重大關係之一切證據，除認為不必要者外，均應詳
為調查，然後基於調查所得之心證以為判斷之基礎；苟與認定事實、適用法律有重要
關係，或於公平正義之維護或對被告之利益，有重大關係之事項，在客觀上認為應行
調查之證據，又非不易調查或不能調查，而未依法加以調查，率予判決者，即有刑事
訴訟法第三百七十九條第十款規定所稱應於審判期日調查之證據未予調查之違法。而
證據雖已調查而其內容尚未明瞭者，即與未經調查者無異，如遽行判決，仍屬證據調
查未盡之違法。上訴人於原審堅決否認曾受鄭明赫委託寄藏上開槍、彈，辯稱：「車
子不是我開去的，槍枝原是洪文興的，是丁奎逢叫我出面頂替，不是我拿槍去，是丁
奎逢叫我去停車場，他告訴我車上有東西，丁某叫我坐在車上，丁某告訴我該槍是洪
文興的，丁某說他出事了，叫我頂下來，因我年紀較小」（見原審卷第七八頁），核
與證人丁奎逢證稱：「車子不是我開去的，是洪文興被警員搜索，叫他的朋友開這車
子去保齡球館，叫我找人替他頂，我原以為是武士力，才叫被告甲○○去頂，後來才
知道是槍，地檢署訊問時洪某有去，我有告訴被告甲○○是洪文興的事叫他去頂，我
有告訴他車子的車號叫他去頂就可以了」（見原審卷第一０一頁）相符。則藏放上開
槍、彈之車號ＮＯ｜五四六一號自用小客車究係何人所有？事發當日係交由何人使用
？因何停在大富翁保齡球停車場？關係上訴人及證人丁奎逢上開供述，是否可信及
上訴人原先供認犯罪之自白，是否與事實相符，自應循線查明該車車主後傳訊到庭查
證明白，而上訴人於原審亦已聲請傳訊該證人（見原審卷第一三九頁），惟原審就此
未加調查，判決中復未說明無調查必要之理由，自有未盡證據調查能事及理由不備之
違法。又證人丁奎逢證稱：洪文興於八十八年十月八日前後曾因涉嫌違反槍砲彈藥刀
械管制條例案件經警方搜索，始找伊覓人頂罪，如若屬實，則彰化縣警察局二林分局
或臺灣彰化地方法院檢察署是否留存有洪文興遭警方搜索之紀錄？洪文興於八十八年
間涉犯之違反槍砲彈藥刀械管制條例案件（即臺灣彰化地方法院檢察署八十八年度偵
字第九七四二號、臺灣彰化地方法院北斗簡易庭八十九年度斗簡字第一二二號及臺灣
彰化地方法院八十九年度簡上字第一一八號）是否即係因搜索而為警查獲者？與本件
案發時間是否相同？若是，何以有此巧合？又本件槍、彈既經扣案，其上是否仍可採
得曾持有該槍、彈者之指紋？俱關係上訴人之辯解，是否有據，自應詳加查證根究明
白。（二）自首係以對於未發覺之罪投案而受裁判為要件，如案已發覺，則被告縱投
案陳述自己犯罪之事實，亦祇可認為自白，而非自首；至刑法第六十二條謂發覺，固
非以有偵查犯罪權之機關或人員確知其人犯罪無誤為必要，而係於對其發生嫌疑時，
即得謂為已發覺；但此項對犯人之嫌疑，仍須有確切之根據得為合理之可疑者，始足
當之，若單純主觀上之懷疑，要不得謂為已發生嫌疑。證人即查獲本案員警楊勝賢在
第一審及原審證稱：「當時我們執行臨檢勤務，便去青少年常去之大富翁保齡球館，
去時發現被告理平頭，發見被告未帶行車資料及身分證明文件，所以先打車籍資料查
詢有無失竊紀錄，並無失竊，便要被告打開後行李箱及引擎蓋，因被告很緊張，我們
覺得可能車上有違禁品，就一直盤問被告，被告才說腳踏板下有東西，我們掀開腳踏
板才查獲上開槍彈」、「在停車場被告也停車，我們便問他查看證件，他未帶，查看
他車子，我對他盤問，小隊長廖景山在後面警戒，朱耀南、楊子生搜查後行李箱及前
面引擎蓋，我問他來這裡做什麼，他有點口吃很緊張，說不出怎樣，我問他有無違禁
物，他說車子腳踏板下有東西，我就將腳踏板掀開看到槍」（見第一審卷二十頁、原
審卷第四一頁），如若無誤，似意指警方巡邏人員僅因上訴人行跡可疑及緊張，而對
之盤查，可否以此即認警方人員已有確切之根據合理懷疑上訴人犯罪？又上訴人於警
方盤查時，雖祇告以：「車子腳踏板下有東西」，而未明白陳述車內腳踏板下藏放者
係槍、彈，然表明：「有東西」，是否即有為持有該東西之行為接受裁判之意？能否
以上訴人在遭警盤查後始供出，即認其無受裁判之意？原判決俱未審認、說明，自屬
理由不備。以上，或係上訴意旨所指摘，或為本院得依職權調查之事項，應認原判決
有撤銷發回更審之原因。
據上論結，應依刑事訴訟法第三百九十七條、第四百零一條，判決如主文。
中      華      民      國    九十二    年      四      月     十一     日
                              最高法院刑事第一庭
                                  審判長法官  施  文  仁
                                        法官  林  永  茂
                                        法官  蕭  仰  歸
                                        法官  花  滿  堂
                                        法官  陳  世  淙
      右正本證明與原本無異
                                              書  記  官
中      華      民      國    九十二    年      四      月     十八     日


司法院資訊處製作；財團法人民間司法改革基金會備份。
